【裁判字號】    98,上易,867
【裁判日期】    980825
【裁判案由】    詐欺等
【裁判全文】
臺灣高等法院刑事判決                 98年度上易字第867號
上  訴  人
即  被  告  乙○○
選任辯護人  吳雨學律師
上列上訴人因詐欺等案件，不服臺灣板橋地方法院97年度易字第
2013號，中華民國97年12月25日第一審判決（起訴案號：臺灣板
橋地方法院檢察署97年度偵字第7343號），提起上訴，本院判決
如下：
    主  文
上訴駁回。
    事  實
一、乙○○意圖為自己不法之所有，於民國97年1 月18日19時前
    之某時，預先在其所購買撲克牌1 副之其中點數「9 」、「
    10」、「J 」、「Q 」、「K 」、「A 」紙牌24張背面分別
    標示記號（點數「9 」紙牌4 張背面之左上、右下短邊牌緣
    各畫1 條紅線；點數「10」紙牌4 張背面之右上、左下牌角
    各塗1 個紅點；點數「J 」紙牌4 張背面之上、下短邊牌緣
    中間各塗1 個紅點；點數「Q 」紙牌4 張背面之左上、右下
    自長邊邊緣起算花紋第3 格處各塗1 個紅點；點數「K 」紙
    牌4 張背面之左上、右下自長邊邊緣起算花紋第2 格處各塗
    1 個紅點；點數「A 」紙牌4 張背面之左上、右下牌角各塗
    1 個紅點），嗣利用其不知情之友人甲○○、丙○○（起訴
    書誤植為忻呈憶）自同日19時許起，在其位於臺北縣中和市
    ○○路312 巷5 之3 號住處（非屬公眾得出入之場所），以
    俗稱「梭哈」之賭法與其對賭金錢之機會，提供上開已標示
    記號之撲克牌24張，連同該副未做記號之點數「8 」紙牌4
    張（合計28張）作為賭具，乙○○因而於賭博之際，可窺知
    甲○○之底牌點數，據以決定是否下注贏取甲○○之賭金，
    以此詐賭手法，致甲○○陷於錯誤，迄翌日（即同年月19日
    ）6 、7 時許止，因誤認公平賭輸而合計交付新臺幣（下同
    ）1 萬3 千元予乙○○。
二、案經甲○○訴由臺北縣政府警察局中和分局報請臺灣板橋地
    方法院檢察署檢察官偵查起訴。
    理  由
一、證據能力部分：
  (一)證人甲○○、丁○○、丙○○等人於警詢時之陳述，雖屬傳
    聞證據，被告及檢察官均明知，但於準備程序及審判期日中
    均表示無意見，且迄言詞辯論終結亦未聲明異議，本院審酌
    上開證據資料製作時之情況，尚無違法不當及證明力明顯過
    低之瑕疵，認為以之作為證據應屬適當，爰依刑事訴訟法第
    159條之5規定，認定前揭供述均有證據能力。
  (二)證人甲○○、丁○○、丙○○、己○○等於偵查中具結後向
    檢察官所為之陳述，雖屬傳聞證據，惟查無顯不可信之情況
    ，依刑事訴訟法第159條之1第2項規定，自有證據能力。
  (三)本件認定犯罪事實所引用之本件卷內所有卷證資料（包含文
    書證據、物證等證據），並無證據證明係公務員違背法定程
    序所取得，且被告於本院審理終結前就卷內所有之卷證資料
    之證據能力均表示無意見，又卷內之文書證據，亦無刑事訴
    訟法第159條之4之顯有不可信之情況與不得作為證據之情形
    ，則依刑事訴訟法第159條之5之規定，本件認定犯罪事實所
    引用之本件卷證所有文書證據、物證等證據，均有證據能力
    。
二、訊據上訴人即被告乙○○固坦承伊有提供撲克牌，與甲○○
    、丙○○自97年1月18日19時許起，在其上址住處以俗稱「
    梭哈」之賭法對賭金錢，迄翌日贏取甲○○賭金1萬3千元等
    情無訛，惟矢口否認有何詐欺取財犯行，辯稱：伊所提供之
    撲克牌是當天新買的，由丙○○當著大家面前拆封使用，伊
    沒有在牌上動手腳詐賭云云。經查：
  (一)告訴人甲○○遭被告詐賭經過，業據其於警詢證述略以：伊
    從賭博中不經意發現被告準備的撲克牌中，牌背有記號，且
    被告是事先做好有記號的牌，用紅筆來作記號等語（見偵查
    卷第11至14頁）；並據其於偵查中證述略以：當日伊與證人
    丙○○去被告家中玩梭哈，故被告就是利用有記號的牌贏伊
    們的錢等語（見偵查卷第95頁），亦經其於原審審理時具結
    證稱：「（問：你如何發現乙○○提供的撲克牌有問題？）
    因為我贏都贏幾百元，但乙○○贏都贏很多，很多次我下注
    很多，要嚇走乙○○，但都嚇不到他，我感覺他好像看透我
    的牌。（問：根據什麼事實覺得乙○○可以看透你的牌？）
    有一次一把發到第3張我就拿到3張「K」，其中1張是底牌，
    我喊1千元，乙○○沒有跟，乙○○老婆在後面說乙○○拿3
    張「Q」為何還不跟，乙○○就說我是3張「K」，他為什麼
    要跟。…我後來仔細看了每張牌的背後，有些圖案怪怪的，
    我再仔細看，看到很多牌背面都有紅點」等語（見原審卷第
    76至77頁）。另同為牌友之證人丙○○於警詢時即證稱：甲○○前天前往賭博時就發現被告好像都看得到他的牌，所以
    昨天就特別注意撲克牌，最後發現撲克牌上有微小的記號，
    因而發現被告作牌詐賭，當時被告有承認做牌詐賭等語（見
    偵查卷第17至20頁），於原審審理時亦證稱：在本案案發之
    前即97年1月16日伊們也有去被告家裡玩過，當時甲○○輸
    了6萬多元，甲○○跟伊說他的底牌被告好像都知道，甲○○就說他覺得怪怪的，後來在97年1月18日被告打電話找伊
    玩，當天是甲○○先發現牌有問題，他跟伊說伊才發現，伊
    在玩牌時就發現牌怪怪的，在牌的不同位置有做一點紅紅的
    記號，相同的數字做在同樣的位置，之後因被告不同意要賠
    的數額，事情才會鬧到這樣，我沒有注意撲克牌是否在大家
    面前拆封等語（見原審卷第54至55頁）。而證人即當時到場
    處理之警員戊○○於原審審理時亦證稱：撲克牌上面的記號
    是賭客先發現，後來我們把撲克牌帶回警局，我跟同事看也
    有記號等語（見原審卷第49頁），在在顯示當時賭具撲克牌
    有問題。徵諸扣案物即被告乙○○當時與甲○○、丙○○對
    賭使用之撲克牌28張（附於偵卷第51至57頁），除點數「8
    」紙牌4張外，其餘紙牌之背面確有以類似紅色粉臘筆標示
    記號之跡證，雖因上開紙牌直接附於案卷，隨時間之經過及
    人手翻閱接觸，其上記號有淡化情形，惟仍可辨明其所標示
    記號有特定之規則可循，亦即：點數「9」紙牌4張背面之左
    上、右下短邊牌緣各畫1條紅線；點數「10」紙牌4張背面之
    右上、左下牌角各塗1個紅點；點數「J」紙牌4張背面之上
    、下短邊牌緣中間各塗1個紅點；點數「Q」紙牌4張背面之
    左上、右下自長邊邊緣起算花紋第3格處各塗1個紅點；點數
    「K」紙牌4張背面之左上、右下自長邊邊緣起算花紋第2格
    處各塗1個紅點；點數「A」紙牌4張背面之左上、右下牌角
    各塗1個紅點等情，亦有內政部警政署刑事警察局98年6月10
    日刑鑑字第0980060485號鑑定書可憑（見本院卷第33至38頁
    ）。上開記號之標示，絕非偶然形成，而係有人精心刻意所
    為，其目的顯在於使用該撲克牌對賭金錢之際，可窺知其他
    人所持底牌點數予以詐賭，洵無疑義。
  (二)上開賭具撲克牌係由被告購買新牌提供使用，甲○○、丙○○至被告之上址住處後隨即與被告通宵打牌，中間沒有停賭
    休息，僅偶有人暫時起身去上廁所等情，此據被告供認無誤
    （見原審卷第25頁）。辯護人雖辯稱：玩牌當天唯一離開現
    場者為告訴人，因此有機會在牌上做記號者為告訴人云云。
    惟當天告訴人離開時，並未將牌帶走，被告及丙○○仍繼續
    玩牌等情，為被告所自承（見本院卷第28頁），是辯護人此
    部分所辯，自無足取。被告雖另辯稱：告訴人回來後即將牌
    收起來，一直到警察來時牌均在告訴人手上，認告訴人有可
    能在此時在牌上做記號云云，然依證人丙○○所證，甲○○
    發覺有異，說他沒錢了，要下去領錢，甲○○上來，問被告
    牌是否做記號，被告當時很緊張，就把所有的牌，包括新牌
    、舊牌就混合在一起，因為舊牌已經玩了一段時間，跟新的
    牌就可以分辨出來，甲○○要保留證據，所以就把所有牌包
    括新、舊牌都收起來。伊雖因要上班，在警察來之前就先離
    開被告住處，但在離開前有看見牌上面做記號等語（見本院
    卷第69至71頁）。故被告所辯是告訴人利用將牌收起來的機
    會在牌上做記號云云，亦無足取。
  (三)上開撲克牌既係由被告提供，是當時對賭之三人之中，唯一
    有機會在撲克牌背面標示記號者，僅被告一人。而被告標示
    記號之時間，顯係於其購得新牌之後，甲○○、丙○○抵達
    其上址住處之前。雖被告辯稱：伊當時購買新牌，有用塑膠
    膜封住，由丙○○當著大家面前拆封云云，並經當時亦有在
    場之證人即被告乙○○之配偶丁○○到庭附和其說（見原審
    卷第59頁）；惟倘若所述屬實，撲克牌係遲至丙○○到場後
    始行拆封，隨即提供作為賭具，何以於被告及告訴人、丙○○3人自始至終均在場，至多其中一人暫時起身去上廁所之
    情形下，竟遭人在多達24張紙牌背面之特定位置精心標示記
    號？此顯與事理相違，衡情應係被告飾詞卸責、證人丁○○
    迴護丈夫之詞，委不足採。參以本件對賭結果，被告坦承其
    贏錢1萬3千元（見原審卷第111頁），甲○○稱其輸錢1萬多
    元（見原審卷第78頁），丙○○則稱其沒什麼輸贏（見原審
    卷第52頁），且證人丙○○於警詢時證稱：當時（乙○○）
    有承認做牌詐賭等語（見偵卷第19頁），益徵上開記號確係
    被告於事先所標示，用以窺知甲○○所持底牌之點數無疑。
    被告事先在撲克牌背面標示記號，提供作為賭具，使甲○○
    誤認公平賭輸而交付金錢，其主觀上有意圖為自己不法所有
    之犯意，客觀上有詐術行為之實行，俱屬明確。
  (四)證人己○○雖到庭證稱：當天是丁○○打電話到我家，要我
    快點過去，看發生何事，到時，有看到四個我不認識男子，
    有個男子問我牌是否有做記號，我說我看不懂，後來他們就
    發生爭吵，我現在不敢確定當時是誰拿牌給我看等語（見本
    院卷第72頁），惟因己○○稱於被告與告訴人等玩牌時並不
    在場，是依己○○所述，亦難作為有利於被告之證據。被告
    雖聲請傳喚其妻丁○○到庭作證，惟丁○○已於原審到庭結
    證甚詳，本院認無再次傳喚之必要，附此敘明。
  (五)綜上所述，此部分事證明確，被告詐欺取財之犯行堪予認定。
三、核被告所為，係犯刑法第339條第1項之詐欺取財罪。原審審
    酌被告乙○○利用賭局，在撲克牌背面標示記號詐賭，人品
    卑劣，兼衡其素行狀況、犯罪之動機、目的、手段、犯罪時
    所受之刺激、對於告訴人所生危害程度及犯後均飾詞狡辯，
    毫無悔意等一切情狀，適用刑事訴訟法第299條第1項前段，
    刑法第339條第1項、第41條第1項前段、第38條第1項第2款
    ，刑法施行法第1條之1，量處被告有期徒刑6月，並諭知易
    科罰金之折算標準，並說明扣案已使用之撲克牌28張（附於
    偵卷第51至57頁），查屬被告所有、供其實施上揭詐欺取財
    犯行所用之物，故依刑法第38條第1項第2款諭知沒收。至於
    本案查獲時同時扣得之其餘撲克牌297張，無證據足認與本
    案有何關聯，爰不予宣告沒收，並無不當。被告仍執陳詞否
    認犯罪，提起上訴，請求撤銷原判決，為無理由，應予駁回
    。
據上論斷，應依刑事訴訟法第368條，判決如主文。
本案經檢察官李月治到庭執行職務。
中    華    民    國    98    年    8     月    25    日
                  刑事第二十一庭審判長法  官  蘇隆惠
                                      法  官  楊力進
                                      法  官  許永煌
以上正本證明與原本無異。
不得上訴。
                                      書記官  江采廷
中    華    民    國    98    年    8     月    31    日
附錄：本案論罪科刑法條全文
中華民國刑法第339條第1項
意圖為自己或第三人不法之所有，以詐術使人將本人或第三人之
物交付者，處5 年以下有期徒刑、拘役或科或併科1 千元以下罰
金。


司法院資訊處製作；財團法人民間司法改革基金會備份。
